【裁判字號】    97,交聲,755
【裁判日期】    970604
【裁判案由】    聲明異議
【裁判全文】
臺灣高雄地方法院刑事裁定             97年度交聲字第755號
原處分機關  高雄市政府交通局
異  議  人  甲○○
上列異議人即受處分人因違反道路交通管理處罰條例案件，對於
高雄市政府交通局，於97年4 月7 日所為之裁決處分（原處分案
號：高市交裁字第裁32-BG0000000號）聲明異議，本院裁定如下
：
    主    文
異議駁回。
    理    由
一、原處分意旨略以：受處分人即異議人甲○○於民國97年2 月
    5 日10時40分許，騎乘車牌號碼XB5-760 號重型機車，行經
    高雄市小港區○○○路新航廈出口往北約300 公尺北上慢車
    道時，該路段最高速限為每小時40公里，經警以雷射測速槍
    ，測得上開車輛有「行車速度為69公里，超速29里，超速20
    公里以上未滿40公里」之違規情形，經警開單舉發（原舉發
    案號：BG0000000 號），異議人向舉發機關高雄市政府警察
    局交通警察大隊申訴後，原處分機關於97年4 月7 日以高市
    交裁字第裁32-BG0000000號裁決書（下稱原處分），裁處異
    議人罰鍰新台幣（下同）1400元等語。
二、異議意旨略以：本件異議人於上開時間騎乘上開機車經過上
    開地點，及異議人當時之車速為69公里，沒有爭議。但異議
    人當天係由平和東路左轉進入中山四路機車道向北行駛，至
    違規地點即中山四路新航廈出口往北約300 公尺處之前，並
    無任何行車速限40公里之號誌或標示，亦未見有任何測速照
    相之警告標示，高雄市政府警察局交通警察大隊於此情形下
    逕行舉發，異議人對原處分實難甘服，爰依法聲明異議等語
    。
三、按「汽車駕駛人，行車速度，超過規定之最高時速，或低於
    規定之最低時速，除有第43條第1 項第2 款情形外，處新臺
    幣1 千2 百元以上2 千4 百元以下罰鍰。」；對於行車速度
    超過規定之最高速限之違規行為，採用固定或非固定式科學
    儀器取得證據資料證明者，於一般道路須至少於100 公尺前
    ，明顯標示之，道路交通管理處罰條例第40條、第7 條之1
    第3 項、第2 項但書分別定有明文。又按「行車速度，依速
    限標誌或標線之規定，無速限標誌或標線者，應依下列規定
    ：一、行車時速不得超過50公里。但在未劃設車道線、行車
    分向線或分向限制線之道路，或設有快慢車道分隔線之慢車
    道，時速不得超過40公里。」道路交通安全規則第93條第1
    款定有明文。
四、經查：
  (一)本件異議人即受處分人，於97年2 月5 日10時40分38秒許，
    騎乘車牌號碼XB5-760 號重型機車，行經高雄市小港區○○
    ○路新航廈出口往北約300 公尺北上慢車道時，該路段最高
    速限為每小時40公里，經警以雷射測速槍，測得上開車輛有
    「行車速度為69公里，超速29公里，超速20公里以上未滿40
    公里」之違規情形，經警開單舉發（原舉發案號：BG000000
    0 號），異議人向舉發機關高雄市政府警察局交通警察大隊
    申訴後，原處分機關於97年4 月7 日以高市交裁字第裁32-B
    G0000000號裁決書，裁處異議人罰鍰新台幣（下同）1400元
    等情，為異議人所不爭執（本院卷第34頁反面），並有證人
    即舉發本件交通違規事件之高雄市政府警察局交通警察大隊
    員警林昆明於本院之證詞在卷可佐（本院卷第35頁），復有
    舉發測速照片1 紙、高雄市政府警察局舉發違反道路交通管
    理事件通知單、高雄市政府警察局交通警察大隊書函、高雄
    市政府交通局裁決書、高雄市政府交通局送達證書在案可稽
    ，其違規事實堪以認定。
  (二)異議人雖以：當天現場亦未見有任何測速照相之警告標示等
    語置辯，惟依證人即舉發本件交通違規事件之高雄市政府警
    察局交通警察大隊員警林昆明於本院調查時到庭證稱：當日
    即97年2 月5 日上午九時許我有到拍照地點執勤拍照勤務，
    約到中午以後才結束，拍照的地點並未設置固定式的測速器
    ，是移動式的即由我們執勤的員警在現場用三腳架架設測速
    器及照相機進行測速照相，我們的測速器是雷達式的，該測
    速器是自動式的，行車的速度只要超過我們所設定的速限，
    該機器就會自動進行拍照，無須人為操控。我記得當天我們
    所設定的速限是時速六十公里。當天在進行測速拍照的勤務
    之前，有無在上開路段設置速限標誌或是測速照相的警告標
    誌？依照道路交通管理處罰條例的規定，在進行測速照相的
    地點前至少一百公尺處，必須設置警告標示，如庭呈的照片
    所示之「測速照相請減速」警告標誌，該警告標誌是由我們
    交通大隊發下來的，是統一的格式及用字。當天在進行測速
    拍照的勤務之前，我有將當天的警告標誌放置在如異議人所
    繪的位置圖的（3） 的地方，我的測速器也如該位置圖上打
    Ｘ的位置（本院卷第35、36頁）。準此，本件異議人違規行
    為時，於測速地點前方約至少100 公尺處，業經員警立有「
    測速照相請減速」之警告標誌，故異議人辯稱當天測速地點
    之前並未見有測速照相之警告標誌云云，即不可採。反之，
    員警關於本件之取證行為，應合於上開道路交通管理處罰條
    例第第7 條之1 第3 項、第2 項但書之規定，合先敘明。
  (三)又異議人復辯稱：當天伊係由平和東路左轉進入中山四路機
    車道向北行駛，至違規地點即中山四路新航廈出口往北約
    300 公尺處之前，並無任何行車速限40公里之號誌或標示等
    語，經證人林昆明於本院證稱：該路段的速限是40公里，在
    當天測速照相的地點之前就是平和東路、中山四路交叉路口
    ，是在路口的南邊處有一個速限40公里的標誌如本院卷第4
    頁照片所示，測速照相地點的北方中山四路的慢車道上，有
    數字「40」的字樣就如本院卷第6 頁編號4 、5 二張照片，
    該二張照片是不同的地點，該路段「40」的速限標誌都是在
    測速照相地點的北邊。所以，當天系爭中山四路在平和東路
    以北，測速照相地點以南，並未設置速限標誌，（本院卷第
    35頁）。準此，當天異議人被測速照相之前之系爭中山四路
    在平和東路以北，測速照相地點即小港區○○○路新航廈出
    口往北約300 公尺處以南，確實並未設置任何速限標誌，應
    甚明確。異議人此部分之陳述，應屬真實。惟上開系爭路段
    既為設有快慢車道分隔線之慢車道，且無速限標誌或標線者
    ，有卷內現場照片可供憑參，則依道路交通安全規則第93
    條第1 款規定，時速不得超過40公里。從而異議人未遵守上
    開速限之規定，以時速69公里之速度行駛，確有超速29公里
    ，超速20公里以上未滿40公里之違規情形，甚為灼然。
  (四)承上所述，原處分機關援引上開規定，裁處罰鍰新台幣1400
    元，於法並無不合，本件異議為無理由，應予駁回。
五、據上論結，爰依道路交通案件處理辦法第19條，裁定如主文
    。
中    華    民    國    97    年    6    月     4     日
                  交通法庭  法  官  張  震
以上正本證明與原本無異。
如不服本裁定應於送達後5日內向本院提出抗告狀。
中    華    民    國    97    年    6     月    9     日
                            書記官  鄒秀珍


司法院資訊處製作；財團法人民間司法改革基金會備份。
